【裁判字號】    92,交聲,110
【裁判日期】    920611
【裁判案由】    聲明異議
【裁判全文】
臺灣嘉義地方法院交通事件裁定                    九十二年度交聲字第一一號
    原處分機關  交通部公路總局嘉義區監理所
    異  議  人
    即受處分人  乙○○
右列異議人即受處分人因違反道路交通管理處罰條例案件，對於原處分機關即交通部
公路總局嘉義區監理所中華民國九十二年四月九日所為之處分（嘉監裁字第裁七○－
ＬＡＡ○○一二三二號裁決書）聲明異議，本院裁定如左：
    主  文
異議駁回。
    理  由
一、原處分意旨略以：異議人即受處分人乙○○因於民國九十一年十二月六日晚上九
    時四十分許，駕駛車牌號碼三Ｗ─一一六七號之自用小客車，沿嘉義市○○路○
    段由南往北方向行駛，途經博愛路二段七三二號前停車向外開啟車門欲下車時，
    未注意同向自後駛至由甲○○所騎乘車牌號碼ＬＺＵ─五六五號之重型機車，致
    上開自用小客車之左前車門碰撞上開由甲○○所騎乘之重型機車，造成該重型機
    車上之乘客即甲○○之子莊和謙因此而受有頭部外傷、頭皮擦挫傷之傷害。本所
    於九十二年四月九日以嘉監裁字第裁七○－ＬＡＡ○○一二三二號裁決書，依道
    路交通管理處罰條例第五十六條第一項第九款、第六十一條第三項（裁決書贅引
    第一款）之規定，以異議人「停車向外開啟車門未注意他車安全，肇事致莊和謙
    受輕傷」為由，裁罰異議人新臺幣六百元，並吊扣駕駛執照三個月等語。
二、聲明異議意旨略以：本件事故發生時，上開自用小客車、重型機車均無損傷，而
    上開被害人莊和謙亦僅因上開機車臨時煞車慢慢滑倒而頭部輕微擦傷，且僅擦拭
    紅藥水，傷口無縫合，復無住院，故與道路交通管理處罰條例第六十一條第三項
    規定之立法本意不同；又異議人當時已因應緊急狀況，作必要之處置，爰請求撤
    銷原裁決書，另為適當之處罰云云。
三、按汽車停車向外開啟車門時，應注意行人、車輛、並讓其先行，道路交通安全規
    則第一百一十二條第一項第十五款定有明文。又汽車駕駛人停車時，停車時間、
    位置、方式、車種不依規定者，處新臺幣六百元以上一千二百元以下罰鍰；又汽
    車駕駛人，駕駛汽車違反道路交通安全規則，因而肇事致人受傷者，吊扣其駕駛
    執照三個月至六個月。道路交通管理處罰條例第五十六條第一項第九款及第六十
    一條第三項亦分別定有明文。
四、經查，異議人曾於九十一年十二月六日晚上九時四十分許，駕駛車牌號碼三Ｗ─
    一一六七號之自用小客車，行經嘉義市○○路○段七三二號前，而為嘉義市警察
    局交通隊警員舉發違反道路交通管理處罰條例第第五十六條第一項第九款及第六
    十一條第三項「停車向外開啟車門未注意他車安全，肇事致莊和謙受輕傷」之規
    定，並經交通部公路總局嘉義區監理所於九十二年四月九日以嘉監裁字第裁七○
    －ＬＡＡ○○一二三二號裁決書裁處新臺幣六百元，並吊扣駕駛執照三個月等情
    ，有上開字號裁決書及診斷證明書各一份在卷可稽。次查，異議人雖以前開情詞
    置辯，惟查異議人確於上揭時、地，駕駛上開自用小客車，於行經上開路段停車
    時，向外開啟車門未注意自後同向由甲○○所騎乘之上開重型機車，致被害人莊
    和謙因此而受有頭部外傷、頭皮擦挫傷等傷害之事實，業據異議人與證人甲○○
    於本院調查時供證綦詳（見本院九十二年六月二日訊問筆錄），復有診斷證明書
    一紙在卷可稽；姑不論異議人及證人甲○○於本院調查時均供證當時兩車未發生
    碰撞，係證人甲○○因異議人開啟車門受驚嚇始摔倒乙情，與異議人具狀聲明異
    議時所述兩車當時係輕微擦撞等語，有所不符，是證人甲○○究有無於本院調查
    時迴護異議人之舉，已非無疑；然參以道路交通管理處罰條例第六十一條第三項
    所稱致人受傷之「傷」，應包括輕傷與重傷；且汽車肇事致人受輕微表皮刮傷或
    擦傷，仍應依上開規定處罰等情，業經交通部七十七年八月二日（７７）交路字
    第０１９９８５號、七十八年八月十八日（７８）交路字第０２４０６０號函函
    釋詳確；且異議人為領有駕駛執照之人，是汽車停車向外開啟車門時，應注意車
    輛，並讓其先行之規定應為其所明知且應注意，而依當時情形，亦無不能注意之
    情事，竟疏未注意後方來車，即冒然向外開啟車門，致肇致本件車禍，因而致被
    害人莊和謙受有上開傷害，足見其有過失甚明。而本件被害人之受有前揭傷害，
    因與異議人之向外開啟車門有相當因果關係，故異議人所駕駛之上開自用小客車
    究有無與上開機車發生碰撞，核與異議人是否違反上開道路交通安全規則無影響
    ，附此敘明。綜上，異議人所辯顯係事後卸責之詞，不足採信，原處分機關依道
    路交通管理處罰條例第五十六條第一項第九款及第六十一條第三項予以裁罰，洵
    無違誤。本件聲明異議為無理由，應予駁回。
五、末按「吊扣駕駛執照三個月至六個月」，係道路交通管理處罰條例第六十一條第
    三項，就汽車駕駛人因有違反道路交通安全規則之違規行為，經裁處吊扣駕駛執
    照後之相關規定，非屬裁罰範圍。至異議人事後與被害人達成和解，而認吊扣駕
    駛執照三個月之處分實屬過重一節，此係立法妥適與否之問題，非本院所得審究
    。
據上論結，應依道路交通管理處罰條例第八十七條第二項、道路交通案件處理辦法第
十九條，裁定如主文。
中      華      民      國    九十二    年      六      月     十一     日
                              臺灣嘉義地方法院交通法庭
                                  法  官  黃  仁  勇
右正本證明與原本無異。
如不服本裁定，應於裁定送達後五日內向本院提出抗告狀（應附繕本）。
中      華      民      國    九十二    年      六      月     十一     日
                                  書記官  呂  權  芳


司法院資訊處製作；財團法人民間司法改革基金會備份。
